【裁判字號】    97,易,3134
【裁判日期】    971128
【裁判案由】    詐欺
【裁判全文】
臺灣板橋地方法院刑事判決              97年度易字第3134號
聲  請  人  臺灣板橋地方法院檢察署檢察官
被      告  乙○○
上列被告因恐嚇取財案件，經檢察官聲請簡易判決處刑（97 年
度偵緝字第1426號），本院認不宜以簡易判決處刑，改依通常程
序審理，並因被告於準備程序中就被訴事實均為有罪之陳述，經
本院裁定進行簡式審判程序，並判決如下：
    主  文
乙○○幫助意圖為自己不法之所有，以恐嚇使人將本人之物交付
，處有期徒刑參月，如易科罰金，以新臺幣壹仟元折算壹日。
    事實
一、乙○○雖預見提供自己帳戶予他人使用，可能幫助他人掩飾
    恐嚇取財犯罪所得財物以遂行恐嚇取財之犯行，竟不違背其
    本意，基於幫助恐嚇取財之犯意，於民國96年10月1 日，在
    臺北縣蘆洲市○○路之「85℃咖啡店」前，將其所申辦臺新
    商業銀行蘆洲分行帳號00000000000000號帳戶之存摺、金融
    卡及密碼等物，以新臺幣（下同）3,000 元之代價，售予真
    實姓名年籍不詳之成年男子，以供該人或其所屬之恐嚇集團
    成員恐嚇取得他人財物，嗣該恐嚇集團成員取得上開帳戶後
    ，即意圖為自己不法所有之恐嚇取財犯意，於96年10月3 日
    18時許，自稱為「小琪」，以電話向甲○○詐稱欲與其交往
    ，而邀約甲○○外出見面，致甲○○不疑有他而赴約，然「
    小琪」並未依約出面，反由該集團其他成員以電話恐嚇甲○
    ○，要求其匯款，否則將對其不利，致甲○○於96年10月3
    日19時56分許起至翌日中午12時19許止，依對方指示分別匯
    款2 萬元、3 萬元、3 萬元、1 萬4 千元、1 千元、3 萬元
    、3 萬元、3 萬元，共18萬5 千元至上揭乙○○之帳戶內。
    嗣甲○○發覺有異，報警而查悉上情。
二、案經臺北縣政府警察局蘆洲分局報告臺灣板橋地方法院檢察
    署檢察官偵查起訴。
    理  由
一、上揭事實，業據被告乙○○於本院審理時坦承不諱，核與證
    人即被害人甲○○於警詢所述情節相符，並有臺新商業銀行
    匯款收據4 紙（聲請簡易判決處刑書誤載為8 紙）、臺新國
    際商業銀行96年10月24日臺新作文字第9615367 號函檢附被
    告之開戶基本資料及存款交易明細各1 份附卷可稽，被告上
    開自白與事實相符，堪予採信。本案事證明確，被告犯行洵
    堪認定，應予依法論科。
二、按以恐嚇使人將物交付，有時固亦含有詐欺性質，但與詐欺
    之區別，則在有無施用威嚇，使人心生畏懼之情形為斷；又
    恐嚇罪質，非不含詐欺性，其與詐欺之區別，係在行為人對
    於被害人所用之手段，僅使其陷於錯誤，為詐欺，使發生畏
    懼心者，為恐嚇；再按刑法第346 條第1 項之恐嚇取財罪，
    與同法第339 條第1 項之詐欺取財罪，二者之區別，在於前
    者係施用使人心生畏怖之恐嚇手段，致被害人心生畏懼，明
    知不應交付財物而交付，後者則係施用詐術手段，使人陷於
    錯誤，誤信為應交付財物而交付，惟上開之恐嚇手段，常以
    虛假之事實為內容，故有時亦不免含有詐欺之性質，倘含有
    詐欺性之恐嚇取財行為，足使人心生畏懼時，自應僅論以高
    度之恐嚇取財罪，殊無再適用詐欺取財罪之餘地，最高法院
    28年上字第1238號、30年上字第668 號判例及84年度臺上字
    第1993號判決意旨可資參照。經查，依被害人甲○○證述之
    被害事實，足認其係因遭人恐嚇，致心生畏懼而匯款，而被
    告提供上揭帳戶，使不詳人士所屬犯罪集團用以恐嚇被害人
    甲○○匯入金錢，遂行恐嚇取財之犯行，顯係參與恐嚇取財
    構成要件以外之行為，對該犯行資以助力。故核被告所為，
    係犯刑法第30條第1 項前段、第346 條第1 項之幫助恐嚇取
    財罪。被告所為，係對正犯資以助力，其本身並未參與犯罪
    構成要件之行為，情節較輕，依刑法第30條第2 項之規定，
    按正犯之刑減輕其刑。起訴書雖認被告涉犯刑法第30條第1
    項前段、第339 條第1 項之幫助詐欺取財罪，然業據蒞庭公
    訴人於本院審理時更正起訴法條為刑法第30條第1 項前段、
    第346 條第1 項之幫助恐嚇取財罪，本院自應依其更正予以
    審酌，附此敘明。爰審酌被告前有違反毒品危害防制條例之
    犯罪紀錄，有臺灣高等法院被告前案紀錄表1 份在卷可佐，
    其提供上開帳戶予不法恐嚇集團牟利，助長他人犯罪，非但
    增加被害人尋求救濟及治安機關查緝犯罪之困難，亦使不法
    恐嚇取財犯罪集團得以順利掩飾其恐嚇所得之財物，危害被
    害人財產安全及社會治安，及被告於犯罪後坦承犯行之態度
    等一切情狀，量處如主文所示之刑，並諭知易科罰金之折算
    標準。
據上論斷，應依刑事訴訟法第452 條、第273 條之1 第1 項、第
299 條第1 項前段，刑法第30條第1 項前段、第2 項、第346 條
第1項 、第41條第1 項前段，刑法施行法第1 條之1 第1 項、第
2 項前段，判決如主文。
本案經檢察官陳彥章到庭執行職務。
中    華    民    國    97    年    11    月    28    日
                    刑事第九庭  法  官  俞秀美
上列正本證明與原本無異。
如不服本判決，應於判決送達後10日內敘明上訴理由，向本院提
出上訴狀 (應附繕本) ，上訴於臺灣高等法院。其未敘述上訴理
由者，應於上訴期間屆滿後20日內向本院補提理由書「切勿逕送
上級法院」。
                                書記官  謝怡貞
中    華    民    國    97    年    11    月    28    日
附錄本案論罪科刑之法條：
中華民國刑法第346條
意圖為自己或第三人不法之所有，以恐嚇使人將本人或第三人之
物交付者，處6 月以上5 年以下有期徒刑，得併科1 千元以下罰
金。
以前項方法得財產上不法之利益，或使第三人得之者，亦同。
前二項之未遂犯罰之。


司法院資訊處製作；財團法人民間司法改革基金會備份。
